臺灣高等法院臺南分院刑事判決
　　　　　　　　　　　　　　　　 94年度上易字第403號　Ａ
上　訴　人　臺灣嘉義地方法院檢察署檢察官
被　　　告　乙○○
上列上訴人因被告涉誣告案件，不服臺灣嘉義地方法院94年度易
字第91號中華民國94年5月26日第一審判決（起訴案號：臺灣嘉
義地方法院檢察署93年度偵字第6203號），提起上訴，本院判決
如下：
    主  文
上訴駁回。
    理  由
一、公訴意旨略以：乙○○於民國93年10月6日凌晨0時五分許，
    在嘉義縣水上鄉粗溪村20之140號之「風神小吃部」，明知
    甲○○所經營之該小吃部，並無任何違法情事，竟因與任職
    該小吃部服務生之女友徐孟娟發生爭執，即以行動電話撥打
    至嘉義縣水上分局勤務中心，向值班警官蔡丁順誣指該小吃
    部內發生不法行為，並要求員警前往查緝，未指定犯人而誣
    告他人犯罪，經該勤務中心通報員警前往調查，未查獲不法
    情形，始查獲上情，認乙○○涉有刑法第171條第1項之誣告
    罪嫌。
二、按不能證明被告犯罪或其行為不罰者應諭知無罪之判決，刑
    事訴訟法第301條第1項定有明文；又按刑法之所稱之「誣告
    」，必以其申告之內容關係他人之具體刑事不法行為或違反
    職務規律行為，即申告他人具體事實，足以使人受刑事或懲
    戒處分為必要，雖所謂具體事實，其內容不以全部具體詳盡
    為必要，凡足使該管公務員信為不法行為可能存在，因而開
    始調查、訴追程序，即足當之，但仍應相當具體，達足以令
    人認其涉嫌犯罪或違反職務，然若僅申告抽象之不法事實，
    如申告他人「違法亂紀」等抽象事實，自難認係具體事實（
    最高法院93年度台上字第2727號、91年度台上字第3369號刑
    事判決意旨參照）。
三、本件公訴人認被告乙○○涉有準誣告犯行，無非係以被告之
    自白、證人甲○○、蔡丁順、徐孟娟之證詞及93年10月6日
    零時水上分局勤務中心受理民眾報案電話譯文、該分局受理
    案件處理系統報表、員警工作紀錄簿為依據（見警卷1-4頁
    、6-10頁；偵查卷第15頁）。訊據被告乙○○對其於上揭時
    、第二次撥打電話至嘉義縣水上分局勤務中心，向接電話之
    值勤警官蔡丁順表示「風神小吃部」都在做違法之事，要求
    派員警前往處理，並表示如未處理，將透過八號分機處理或
    者請台南分局越區辦案，然實際上未見有不法情事在該小吃
    部發生之情，供承不諱，此核與證人甲○○、蔡丁順、徐孟
    娟之證詞及93年10月6日零時水上分局勤務中心受理民眾報
    案電話譯文所示之情形相符，是本件所應斟酌者厥為被告上
    開非行是否符合準誣告罪之構成要件，屬刑事不法犯行，而
    應以該罪相繩。查本件被告乙○○與嘉義縣水上分局勤務中
    心警官蔡丁順通話之內容，確如卷附通話譯文所示，此為被
    告供承在卷，依該譯文內容，被告僅抽象表示「風神小吃部
    」都在做違法的事情，並未具體表明係何種違法情事，是否
    為刑事之不法犯行；雖證人蔡丁順於偵查中證稱：因被告表
    示或透過八號分機處理或越區辦案，一般社會秩序維護法案
    件均不致於如此，所以我研判可能有色情交易或毒品案件等
    語（見偵查卷第15頁），然此係員警個人之認知，並非被告
    已具體指明該小吃部內有色情交易或毒品案件發生，而使警
    員已可對此為調查程序，自難僅以被告提及八號分機、越區
    辦案，即認被告已申告犯罪之具體事實；況且上述嘉義縣水
    上分局受理案件處理系統報表所載之報案內容，亦僅係「檢
    舉風神KTV有經營不法情事」，並未表明係何種刑事不法行
    為；參酌被告於偵查中供稱：其說風神小吃部裡都在做違法
    事情，指的是小吃部內小姐陪酒玩得很過火，希望警察去臨
    檢，讓小吃部提早打烊，證人徐孟娟便可早點與其回家等語
    （見偵查卷第22頁），且在卷附之通話譯文中，證人蔡丁順
    表示要派人去臨檢，被告乙○○除表示須立刻處理外，並未
    見其要求警員進一步偵辦何種刑事不法犯行，益見被告所申
    告者僅為抽象之違反行為，並非關係他人犯罪之具體刑事不
    法事實，揆諸前開說明，自與準誣告罪之構成要件不符。
四、綜上所述，本件被告乙○○之行為雖有不當之處，然依據上
    述說明，其並非申告具體之刑事不法行為，尚不足以使該管
    公務員相信不法行為可能存在，因而開始調查、訴追程序，
    與準誣告罪之構成要件不該當，屬刑事不罰之行為，應依法
    諭知無罪之判決。原審以不能證明被告犯罪，諭知被告無罪
    ，核無不合。檢察官上訴意旨指摘原判決採證不當，為無理
    由，應予駁回。
據上論結，應依刑事訴訟法第368條，判決如主文。
本案經檢察官劉得鉦到庭執行職務。
中　　華　　民　　國　　94　　年　　9 　　月　　27　　日
                  刑事第六庭    審判長法　官　蔡崇義
                                      法　官　董武全
                                      法　官　侯明正
以上正本證明與原本無異。
不得上訴。
　　　　　　　　　　　　　　　　　　　書記官　李育儒
中　　華　　民　　國　　94　　年　　9 　　月　　28　　日
